---
title: "Fiche Bilan-Projet Université de Strasbourg"
author: "CPESR"
date: "28/09/2020"
output: github_document 
---

```{r setup, include=FALSE}
knitr::opts_chunk$set(echo=FALSE, warning = FALSE, message = FALSE)

library(tidyverse)
library(kpiESR)
library(ggthemes)

uai <- esr.uais$Université$`Université de Strasbourg`
source("fbpESR.R")
library(wikidataESR)

projet_q1 <- "D'après vous, cette politique doit être :

- [ ] Prioritairement accélérée
- [ ] Accélérée
- [ ] Poursuivie
- [ ] Inversée
- [ ] Prioritairement inversée
"

projet_q2 <- "D'après vous, cette politique est :

- [ ] souhaitable et prioritaire.
- [ ] souhaitable.
- [ ] non souhaitable mais inévitable.
- [ ] nos souhaitable et doit être évitée.
"

projet_q <- projet_q2
```

__Attention :__ Ce document est un pur brouillon, seulement à visée de discussion. Il a vocation à devenir une trame permettant aux acteurs locaux de l'adapter à leurs propres besoins.

Cette fiche bilan-projet vise à faciliter les élections dans les conseils centraux des universités en fournissant une information objective et uniformisée sur l'établissement, et en permettant aux candidats d'afficher une intention politique structurée et standardisée.

Elle ne prétend ni couvrir l'intégralité des politiques universitaires, ni capturer toute la complexité des sujets qu'elle aborde. Cependant, son appropriation par les candidats et électeurs doit permettre de poser les bases d'un débat électoral sur le projet détablissement.

## Structure et organisation

```{r load, include=FALSE}
  wdesr_load_cache()
  wdid <- substr(etab$url.wikidata,33,50)[1]
```

### Historique

L'historique montre les grandes étapes qui ont conduit à l'établissement actuel.

```{r histoire}
  wdesr_load_and_plot(wdid, c('prédécesseur', 'séparé_de'), depth=10, 
                      node_label = "alias_date",
                      legend_position="none",
                      node_sizes = 40, arrow_gap = 0.17, margin_y = 0.15) +
  ggtitle(paste("Historique de",etab.libellé))
```

_Futur envisagé : Est-ce que des fusions ou fissions sont envisagées ?_ 


### Associations

Les associations montrent les adhésions à des organisations externes à l'établissement.

```{r associations}
  wdesr_load_and_plot(wdid, c('composante_de', 'associé_de', 'membre_de'), depth=2, 
                      legend_position="none", margin_y = 0.1) +
  ggtitle(paste("Associations de",etab.libellé))
```

_Futur envisagé : Est-ce que des créations ou suppressions d'associations sont envisagées ?_ 

### Composition

La composition montre la structuration interne de l'établissement.

```{r composition, fig.width=8}
  wdesr_load_and_plot(wdid, c('composante','associé'), depth=2,
                      legend_position="left") +
  ggtitle(paste("Composition de",etab.libellé))
  wdesr_save_cache()
```

_Futur envisagé : Est-ce que des modifications de la structure interne sont envisagées ?_ 


## Indicateurs clés de performance


### Taux de ressources propres

_Définition._ Le taux de ressources propres mesure les moyens que l'établissement obtient en plus des subventions de service public versées l'Etat. Ces moyens regroupent notamment les financements sur projet et les frais de scolarité. Il reflêtent donc à la fois le dynamisme de l'établissement et sa volonté de commercialiser ses services. La source principale de ressources propres reste les frais d'inscription des étudiants.

Le taux de ressources propres médian des universités en `r rentrée.last` est : `r scales::percent(filter(esr.stats, kpi == "kpi.K.proPres")$med)`.


```{r kpi.K.proPres}
thekpiname="Taux de ressources propres"
thekpi="kpi.K.proPres"
evol.graph(thekpi) + ggtitle(thekpiname, paste("à ",etab.libellé))
```

_Observation :_ `r txt_obs(etab.libellé, thekpiname, thekpi, rentrée.ref, rentrée.last)`

_Positionnement politique :_ `r projet_q` 

_Commentaires :_ 



### Taux de d'encadrement

_Définition._ Le taux d'encadrement est une mesure de la politique RH de l'établissement. Il indique le nombre d'enseignants titulaires pour 100 étudiants (doctorants non inclus).

Le taux d'encadrement médian des universités en `r rentrée.last` est : `r round(filter(esr.stats, kpi == "kpi.K.titPetu")$med,2)`.


```{r kpi.K.titPetu}
thekpi="kpi.K.titPetu"
thekpiname="Taux d'encadrement"
evol.graph(thekpi) + ggtitle(thekpiname, paste("à ",etab.libellé))
```

_Observation :_ `r txt_obs(etab.libellé, thekpiname, thekpi, rentrée.ref, rentrée.last)`

_Positionnement politique :_ `r projet_q` 

_Commentaires :_ 




### Taux de titularité des enseignants

_Définition._ Le taux de titularité des enseignants est une mesure de la politique RH de l'établissement. Il indique la proportion d'enseignants titulaires parmi tous les enseignants : titulaires, doctorants avec mission d'enseignement et contractuels type LRU, exceptés les vacataires, pour lesquels les données nationales manquent malgré qu'ils puissent être plus nombreux que les enseignants titulaires.

Le taux de titularité médian des universités  en `r rentrée.last` est : `r scales::percent(filter(esr.stats, kpi == "kpi.K.titPens")$med)`.


```{r kpi.K.titPens}
thekpi="kpi.K.titPens"
thekpiname="Taux de titularité des enseignants"
evol.graph(thekpi) + ggtitle(thekpiname, paste("à ",etab.libellé))
```

_Observation :_ `r txt_obs(etab.libellé, thekpiname, thekpi, rentrée.ref, rentrée.last)`

_Positionnement politique :_ `r projet_q` 

_Commentaires :_ 



### Le taux d'heures d'enseignement complémentaires effectuées par des personnels non-titulaires

_Définition._ Le taux d'heures d'enseignement complémentaires effectuées par des personnels non-titulaires est une mesure de la politique RH de l'établissement. Il indique la proportion des enseignements qui sont assurées par des vacataires.

```{r kpi.K.hcvPhee}
thekpi="kpi.K.hcvPhee"
thekpiname="Taux d'heures complémentaires effectuées par\ndes personnels non-titulaires"
evol.graph(thekpi, data=extra.pnl) + ggtitle(thekpiname, paste("à ",etab.libellé))
```

_Observation :_ `r txt_obs(etab.libellé, thekpiname, thekpi, rentrée.ref, rentrée.last, extra.pnl, obs=FALSE)`

_Positionnement politique :_ `r projet_q` 

_Commentaires :_ 



### Nombre d'heures complémentaires moyen par enseignant titulaire

_Définition._ Le nombre d'heures complémentaires moyen par enseignant titulaire est une mesure des politiques RH et d'enseignement de l'établissement. Il indique, en moyenne, combien d'heures doivent effectuer les enseignants et enseignants-chercheurs au delà de leur service statutaire. Il ne permet pas de capturer l'hétérogénité de cette charge entre les personnels.


```{r kpi.K.hctPtit}
thekpi="kpi.K.hctPtit"
thekpiname="Nombre d'heures complémentaires moyen par enseignant titulaire"
evol.graph(thekpi, data=extra.pnl) + ggtitle(thekpiname, paste("à ",etab.libellé)) 
```

_Observation :_ `r txt_obs(etab.libellé, thekpiname, thekpi, rentrée.ref, rentrée.last, extra.pnl, FALSE)`

_Positionnement politique :_ `r projet_q` 

_Commentaires :_ 





### Nombre d'heures d'enseignement moyen par étudiant

_Définition._ Le nombre d'heures d'enseignement moyen par étudiant est une mesure de la politique d'enseignement de l'établissement. Il reflète à la fois le volume d'heures délivré et la taille des groupes : il augmente avec la diversité de l'offre de formation et le nombre d'heures par formation, et il baisse avec le nombre d'étudiants par groupe. Il ne capture par l'hétérogénité des formations de l'établissement.

```{r kpi.K.heePetu}
thekpi="kpi.K.heePetu"
thekpiname="Nombre d'heures d'enseignement moyen par étudiant"
evol.graph(thekpi, data=extra.pnl) + ggtitle(thekpiname, paste("à ",etab.libellé))
```

_Observation :_ `r txt_obs(etab.libellé, thekpiname, thekpi, rentrée.ref, rentrée.last, extra.pnl, FALSE)`

_Positionnement politique :_ `r projet_q` 

_Commentaires :_ 



